臺灣桃園地方法院刑事判決　　　　　　 96年度交易字第251號
公　訴　人　臺灣桃園地方法院檢察署檢察官
被　　　告　丙○○
上列被告因過失致死案件，經檢察官提起公訴（96年度偵字第43
26號），被告於準備程序進行中為有罪之陳述，經本院合議庭裁
定由受命法官獨任進行簡式審判程序，本院判決如下：
    主  文
丙○○過失致人於死，處有期徒刑陸月，如易科罰金，以銀元
佰元即新臺幣玖佰元折算壹日。減為有期徒刑月，如易科罰金
，以銀元佰元即新臺幣玖佰元折算壹日。
    事  實
一、丙○○於民國95年5月22日上午9時30分許，騎乘車牌號碼為
    LK2-587 號重型機車，沿桃園縣中壢市○○路往觀音方向行
    駛，途經志廣路與正光街口時，其本應注意汽、機車在雙向
    二車道劃有分向限制線之路段行駛時，不得駛入來車之車道
    內，且依當時天候晴、日間自然光線、路面柏油、乾燥、無
    缺陷、無障礙物、視距良好等一切情況，復無不能注意之情
    事，竟疏未注意及此，自該路段93號元辰檳榔攤購買啤酒 3
    瓶後，即無故駛入對向志廣路往中壢市區○○○○道，適有
    徐源彬騎乘車牌號碼為JN9-473 號重型機車行駛在前開對向
    車道，兩車遂發生碰撞，徐源彬因而人車倒地，受有顱內出
    血、顏面骨骨折及顱骨骨折併氣腦、胸部挫傷、右橈骨骨折
    等傷害，嗣徐源彬經送往壢新醫院救治，惟因車禍所致頭、
    頸、胸部外傷併顱內出血，延至95年5月23日下午4時15分不
    治死亡，丙○○則因傷勢嚴重當場昏迷，經天晟醫院轉送國
    立臺灣大學醫學院附設醫院獲救。
二、案經徐源彬之父甲○○告訴暨徐源彬胞兄乙○○訴由桃園縣
    政府警察局中壢分局報請臺灣桃園地方法院檢察署檢察官偵
    查起訴。
    理  由
一、本件被告丙○○所犯係死刑、無期徒刑或最輕本刑為3 年以
    上有期徒刑以外之罪，其於準備程序中就被訴事實為有罪之
    陳述，經本院告知簡式審判程序之旨，並聽取公訴人、被告
    之意見後，爰依刑事訴訟法第273條之1 第1項規定合議裁定
    由受命法官獨任進行簡式審判程序，先予敘明。
二、訊據被告對上揭犯行坦承不諱，復據目擊證人即元辰檳榔攤
    員工杜宛如於警詢時及偵查中證述綦詳，並有道路交通事故
    現場圖、調查報告表(一)、(二)、現場照片各1 份在卷可稽，另
    經調取被告與告訴人甲○○之本院96年度訴字第636 號民事
    卷宗核閱無訛；且被害人徐源彬因本件道路交通事故致人車
    倒地，受有顱內出血、顏面骨骨折及顱骨骨折併氣腦、胸部
    挫傷、右橈骨骨折等傷害，經送往壢新醫院救治，惟因致頭
    、頸、胸部外傷併顱內出血，延至95年5月23日下午4時15分
    不治死亡等情，亦據臺灣桃園地方法院檢察署檢察官督同檢
    驗員相驗屬實，此有勘（相）驗筆錄、法醫驗斷書、相驗屍
    體證明書、壢新醫院95年5 月23日000000000000號診斷證明
    書各1 份附卷足憑，足徵被告任意性之自白，核與事實相符
    ，洵堪採信。
三、按汽車在雙向二車道劃有分向限制線之路段，不得駛入來車
    車道內，修正前道路交通安全規則第92條第2 款訂有明文。
    查桃園縣中壢市○○路為雙向二車道以上劃有分向限制線之
    路段，且本件道路交通事故發生當時，天候晴、日間自然光
    線、路面柏油、乾燥、無缺陷、無障礙物、視距良好，此有
    前開道路交通事故現場圖、調查報告表(一)各1 紙在卷可佐，
    然被告竟疏未依分向限制線行駛，自該路段93號元辰檳榔攤
    購買啤酒3 瓶後，即無故駛入對向志廣路往中壢市區○○○
    ○道，致與遵循分向限制線行駛之被害人發生本件道路交通
    事故，堪認被告確有過失，且其過失行為與被害人之死亡結
    果間，有相當因果關係存在無訛。是本件事證明確，被告犯
    行堪以認定，應予依法論科。
四、查被告行為後刑法及刑法施行法部分條文業於94年2月2日修
    正公布，95年7月1日施行，修正後刑法第2條第1項之規定，
    係規範行為後法律變更所生新舊法律比較適用之準據法，於
    修正後刑法施行後，應適用修正後刑法第2條第1項規定之從
    舊從輕原則為比較，應適用最有利於行為人之法律。而本件
    被告行為後，關於法定罰金刑最低度部分，依修正前刑法第
    33條第5款規定為銀元1元以上，復依罰金罰鍰提高標準條例
    第1 條前段提高10倍，折算新臺幣為30元以上，惟修正後刑
    法第33條第5款則為新臺幣（下同）1,000元以上，以百元計
    算，則就被告所犯過失致死案件，比較行為時法與裁判時法
    ，因修正之罰金刑最低度以行為時法有利於被告，應適用行
    為時法。是比較修正前、後刑法有關罰金刑之計算單位，因
    修正後規定並未較有利於行為人，則應依修正後刑法第2 條
    第1項前段規定，適用行為時之法律，合先敘明。
五、核被告所為，係犯刑法第276條第1項之過失致死罪。又被告
    雖於95年5 月22日上午10時許，在天晟醫院，經施以抽血檢
    驗酒精濃度，測得其血液中酒精濃度為每百毫升24.7毫克，
    折算呼氣酒精濃度測試值為每公升0.12毫克，此有天晟醫院
    檢驗報告1 紙在卷可稽，則其折算呼氣酒精濃度未達每公升
    0.55毫克，復本件道路交通事故乃因被告駛入來車車道所致
    ，尚難僅以被告血液中酒精之事實，遽謂被告係酒醉駕車因
    而致人死亡，爰不依道路交通管理處罰條例第86條第1 項之
    規定加重其刑，併此敘明。再被告於本件道路交通事故發生
    後，因傷勢嚴重當場昏迷，經天晟醫院轉送國立臺灣大學醫
    學院附設醫院獲救等情，此亦有桃園縣政府警察局中壢分局
    處理相驗案件初步調查報告暨報驗書、臺灣桃園地方法院檢
    察署公務電話紀錄單各1 紙附卷足憑，則被告該時已尚失意
    識，所犯過失致死罪刑早為前往事故現場處理之警員所知悉
    ，核與對於未發覺之罪自首而受裁判之情事有間，爰不依修
    正前刑法第62條之規定減輕其刑，附此敘明。審酌被告因一
    時失慮，疏未遵守道路交通安全規則以致肇事，惟致被害人
    受有前開傷勢，傷重不治死亡，所生危害不輕，雖其與被害
    人家屬即告訴人甲○○，經以本院96年度訴字第636 號損害
    賠償事件和解成立，願賠償149萬9,540元及其法定遲延利息
    ，此有上述事件和解筆錄1 紙在卷可按，然迄未實際支付賠
    償金額，此亦據被告及告訴人陳述明確，但念及其犯後坦認
    犯行，態度尚可，及其年齡智識等一切情狀，量處如主文所
    示之刑。另法院就刑法修正後有關罪刑新舊法應一體適用定
    其罪刑後，就有期徒刑、拘役如易科罰金，罰金如易服勞役
    標準之宣告，乃罪刑執行之層次，並非罪刑之適用，故而，
    罪刑之適用與罪刑之執行雖分別適用修正前、修正後之刑法
    ，並無同一法律割裂適用之疑義，是易科罰金、易服勞役、
    緩刑、保安處分之宣告，均涉及裁量權之行使，須於裁量權
    行使時，方有比較適用問題，此部分得予割裂適用，先予敘
    明。查被告行為後，刑法就易科罰金之折算標準業已修正，
    由修正前刑法第41條第1項前段規定，得以銀元1元以上銀元
    3元以下折算1日，並依修正前罰金罰鍰提高標準條例第2 條
    規定提高100 倍為銀元100元以上銀元300元以下，折算新臺
    幣為300元以上900元以下，然修正後刑法第41條第1 項前段
    修正為得以1,000元、2,000元或3,000元折算1日，比較行為
    時法與裁判時法，因修正後規定並未較有利於行為人，則應
    依修正後刑法第2條第1項前段規定，適用行為時之法律，諭
    知易科罰金之折算標準。復中華民國九十六年罪犯減刑條例
    業於96年7月4日公布，並於同年月16日施行，查本件被告犯
    罪時間在96年4 月24日以前，且無該條例所規定不得減刑之
    情形，爰依該條例第2條第1項第3 款規定減其宣告刑二分之
    一，並諭知易科罰金之折算標準。
據上論斷，應依刑事訴訟法第273條之1 第1項、第299條第1項前
段，刑法第2條第1項前段、第276條第1項，修正前刑法第41條第
1項前段，刑法施行法第1條之1 第1項、第2項前段，中華民國九
十六年罪犯減刑條例第2條第1 項第3款、第7條、第9條，判決如
主文。
本案經檢察官丁俊成到庭執行職務。
中　　華　　民　　國　　96　　年　　11　　月　　19　　日
                  交通法庭      法　官　黃翊哲
以上正本證明與原本無異。
如不服本判決，應於判決送達後10日內向本院提出上訴狀（應附
繕本），其未敘述上訴理由者，應於上訴期間屆滿後20日內補提
理由書狀於本院，上訴於臺灣高等法院。
                                書記官  劉霜潔
中　　華　　民　　國　　96　　年　　11　　月　　19　　日
附錄本判決論罪科刑法條：刑法第276條第1項
因過失致人於死者，處2年以下有期徒刑、拘役或2,000元以下罰
金（罰金部分依刑法施行法第1條之1第1項、第2項前段規定，貨
幣單位變更為新臺幣且金額提高為30倍）。
